【裁判字號】    98,建,10
【裁判日期】    980521
【裁判案由】    給付工程款
【裁判全文】
臺灣彰化地方法院民事判決  98年度建字第10號
原      告  日元營造有限公司
法定代理人  乙○○
訴訟代理人  陳世煌律師
            黃俊昇律師
被      告  彰化縣芳苑鄉公所
法定代理人  甲○○
訴訟代理人  丙○○
上列當事人間請求給付工程款事件，本院於民國98年5月7日言詞
辯論終結，茲判決如下：
    主  文
被告應給付原告新台幣陸拾伍萬捌仟捌佰柒拾陸元，及自民國九
十八年四月十一日起至清償日止，按年息百分之五計算之利息。
訴訟費用新台幣柒仟壹佰陸拾元由被告負擔。
本判決於原告以新臺幣貳拾貳萬元供擔保後得假執行；但被告以
新台幣陸拾伍萬捌仟捌佰柒拾陸元為原告預供擔保後，得免為假
執行。
    事實及理由
一、原告起訴主張：
  (1)兩造於民國96年12月13日簽訂永興養殖區進排水改善工程-
    第一期工程（下稱系爭工程）工程契約書，工程總價為新台
    幣（下同）8,878,000元，原告於97年9月27日完工，並於同
    年12月4日正式驗收完成。惟原告於施作期間因材料物價飆
    漲致不敷成本，乃於98年1月19日函請被告依系爭工程契約
    書第5條第3項規定，依行政院公布之台灣地區營造工程物價
    指數調整增加工程款。詎被告於98年1月22日函稱系爭工程
    已結算驗收，並給付工程款結案，故無法依物價波動漲幅支
    付差價。
  (2)系爭工程契約第5條第3項規定：「本契約工程進行期間，如
    遇物價波動時，工程物價指數調整計價以工程開標當月之行
    政院主計處公布之台灣地區營造工程物價指數，以其總指數
    為基數，工程估驗日當月總指數之漲跌幅在2.5%以下者不予
    調整，漲跌幅超過2.5%者，就漲跌幅超過2.5%部分於估驗完
    成後計算調整。契約價金應依下列方式調整：1.得調整之項
    目為材料費、施工費部分。2.調整公式：工程估驗日當月
    總指數與開標當月總指數之漲幅超過2.5%時，原契約項目部
    分應增加工程款依下列公式計算之：應增加工程款等於（契
    約金額－利雜）×（估驗日當月總指數/開標當月總指數－1
    ）－0.025。調整計算式中物價總指數之比率計算至小數點
    以下第3位，第4位採四捨五入，調整金額採四捨五入計算至
    元為止。」。又依據行政院公共工程委員會等相關函示，估
    驗日係指估驗內容之最後施工日，系爭工程實際竣工日為97
    年9月27日亦即契約之估驗日，97年9月份之總指數為126.30
    %，而系爭工程開標日為96年12月4日，該月份之總指數為11
    4.10%，由此可知96年12月4日開標、12月13開工至97年9月
    27日竣工之系爭工程，營造工程物價指數漲幅為10.69%，遠
    高於行政院所定應辦理工程款調整之2.5%。原告依據系爭工
    程契約約定請求被告調整工程款增加給付，得請求調整之工
    程款為658,876元【計算式：（契約金額0000000－利雜0000
    000.1）×（估驗日當月總指數/開標當月總指數-1即126.30
    /114.10－1）－0.025=627501），加上應增加之營業稅6275
    01×0.05=31375，627501＋31375=658876】。爰依承攬契約
    請求被告給付工程款等語，並聲明：被告應給付原告658,87
    6元，及自起訴狀繕本送達翌日起至清償日止，按年息5%計
    算之利息；訴訟費用由被告負擔；願供擔保請准宣告假執行
    。
二、被告則以：
    依系爭工程契約第5條第3項第4款、第6款規定：「總指數調
    漲而增加工程款時，乙方應函文提出調整申請並提出調整數
    據及提出調整申請。」、「工程款因總指數調整而增加、扣
    減部分，於工程款結算時一併計算給付。」，故被告於98年
    1月22日及同年2月12日函覆原告：「該工程已結算驗收，並
    給付工程款結案，故無法依物價波動漲幅支付差價」、「物
    價指數調整須於工程進行期間申請」。原告於系爭工程款付
    款結案後再請求給付工程物價指數調整款，實與契約約定不
    合，被告無法給付等語，資為抗辯，並聲明：原告之訴及假
    執行之聲請均駁回；訴訟費用由原告負擔；如受不利判決，
    願供擔保請准宣告免為假執行。
三、法院之判斷：
  (1)經查，原告主張系爭工程契約有約定依物價指數調整工程款
    ，經調整計算而增加之工程款為658,876元之事實，業經其
    提出工程契約書及物價調整計算表為證，且為被告所不爭執
    ，自堪信為真實。
  (2)被告雖辯稱：因總指數調整而增加、扣減之工程款，應於工
    程款結算時一併計算給付，原告於系爭工程款付款結案後再
    請求給付物價指數調整款，實與契約約定不合云云。惟原告
    縱使遲延提出付款之請求，亦僅生是否受領遲延問題，被告
    並不因此免除其給付責任，其上開所辯，委無可採。
  (3)綜上，原告依承攬法律關係，請求被告給付工程款658,876
    元，及自起訴狀繕本送達翌日即98年4月11日起至清償日止
    ，按年息5%計算之法定遲延利息，為有理由，應予准許。
四、兩造均陳明願供擔保聲請宣告假執行或免為假執行，經核於
    法均無不合，爰分別酌定相當擔保金額宣告之。
五、訴訟費用負擔之依據：民事訴訟法第78條。
中    華    民    國    98    年    5     月    21    日
                  民事第二庭    法  官  施錫揮
以上正本係照原本作成。
如對判決上訴，應於判決送達後20日內向本院提出上訴狀。
中    華    民    國    98    年    5     月    21    日
                                書記官  蕭秀吉


司法院資訊處製作；財團法人民間司法改革基金會備份。
